最高法院刑事判決　　　　　　　一○○年度台上字第二三六號
上　訴　人　陳鋒銘原名陳柏榕.
選任辯護人　陳世煌律師
　　　　　　黃俊昇律師
上列上訴人因傷害致人於死案件，不服台灣高等法院台中分院中
華民國九十九年十月二十八日第二審更審判決（九十九年度重少
上更(二)字第八０號，起訴案號：台灣彰化地方法院檢察署九十二
年度少偵字第一四號），提起上訴，本院判決如下：
    主  文
上訴駁回。
    理  由
按刑事訴訟法第三百七十七條規定，上訴於第三審法院，非以判
決違背法令為理由，不得為之。是提起第三審上訴，應以原判決
違背法令為理由，係屬法定要件。如果上訴理由書狀並未依據卷
內訴訟資料，具體指摘原判決不適用何種法則或如何適用不當，
或所指摘原判決違法情事，顯與法律規定得為第三審上訴理由之
違法情形不相適合時，均應認其上訴為違背法律上之程式，予以
駁回。本件上訴人陳鋒銘（原名陳柏榕）上訴意旨略稱：(一)原判
決事實記載黃大信見被害人白坤良落單，竟單獨升高傷害犯意為
殺人犯意，欲以掃刀殺害白坤良，乃令上訴人交付所持之掃刀；
理由卻說明上訴人自黃大信車內取出掃刀傷害白坤良，並將掃刀
交付黃大信繼續傷害白坤良，白坤良被黃大信刺死係普通傷害之
延續行為所造成之結果，上訴人應獨自負傷害致死刑責，有判決
理由矛盾之違法。(二)原判決事實僅記載上訴人預見以掃刀刺殺人
體重要部位極易發生死亡結果，並未記載上訴人預見將掃刀交付
黃大信後，黃大信會持以殺害白坤良，逕論以上訴人傷害致死罪
刑，有適用法則不當之違法。(三)少年黃來龍於第一審少年法庭供
稱：我只聽到後來白坤良問黃大信為什麼殺他；及至偵查中供稱
：我聽到白坤良講「大頭，你殺我」後，就看到白坤良身上大量
流血。少年曾耀輝於偵查中供稱：我最後聽到白坤良說「大頭你
怎會殺我」。則白坤良就遭黃大信殺害既深感意外，上訴人客觀
上更未能預見黃大信將持掃刀刺殺白坤良。原判決未審酌上開有
利上訴人之證據，有判決理由不備及應於審判期日調查之證據而
未予調查之違法。(四)上訴人於民國九十二年五月二十二日警詢即
稱：當時我在黃大信身旁，他指使我到車上拿掃刀給他，我到車
內將掃刀拿出來嚇唬白坤良跟他們朋友，後來黃大信叫我把掃刀
拿給他，我沒聽清楚他的話，黃大信就把掃刀從我手上拿走；證
人黃孟棋於同日少年法庭亦證稱：我看到上訴人跟黃大信在搶那
把刀。原判決卻認上訴人於偵查中始改稱係遭黃大信搶去掃刀，
有證據理由矛盾之違法。(五)案件曾經判決確定者，應為免訴判決
，刑事訴訟法第三百零二條定有明文。係指同一案件已經法院為
實體上之確定判決，此就實質上或裁判上一罪，其一部事實已經
判決確定，對於構成實質上或裁判上一罪之他部事實，亦有適用
。本件上訴人被訴涉犯傷害及殺人罪嫌，經第一審判處傷害罪刑
；被訴殺人部分則諭知無罪。嗣經原審上訴審駁回上訴，傷害部
分因此確定。而上訴人無論係傷害及殺害白坤良，或係傷害白坤
良致死，均為同一事實，傷害部分既經判決確定，對於被訴殺人
部分或傷害致死部分，自應諭知免訴。原判決仍論處上訴人傷害
致死罪刑，有判決適用法則不當之違法云云。
惟查原判決依憑上訴人偵查中、第一審法院少年法庭部分不利於
己之自白，證人邱信銘於第一審法院少年法庭之證詞，證人詹義
雄於偵查中、第一審法院少年法庭之證詞，證人高聖程於警詢之
證詞、黃大信於第一審之證詞（以上二人均經判處罪刑確定），
黃來龍於偵查中、第一審法院少年法庭之證詞，曾耀輝於偵查中
之證詞，彭國安、周昇興、曹森權於警詢、偵查中之證詞（以上
四人均經裁定交付保護管束並命為勞動服務或安置輔導），證人
黃孟棋於警詢、第一審法院少年法庭之證詞，案發現場監視器錄
影內容翻拍照片、第一審法院少年法庭勘驗前揭監視器錄影內容
之筆錄、彰化縣員生醫院所出具之邱信銘診斷書及白坤良法醫參
考病歷摘要、台灣彰化地方法院檢察署相驗屍體證明書、驗斷書
、相驗照片、內政部警政署刑事警察局刑醫字第０九二００八九
一二九號鑑驗書，扣案之掃刀、木棍各一支，台灣高等法院九十
五年度上更(一)字第七三九號判決正本等證據，資以認定上訴人有
原判決事實欄所記載之犯罪事實。因而撤銷第一審判決，變更檢
察官起訴法條，改判依想像競合犯規定，從一重論處上訴人傷害
人之身體，因而致人於死罪刑（處有期徒刑四年），併為從刑之
諭知，已詳述其所依憑之證據及認定之理由。對於上訴人辯稱：
並未毆打詹義雄及白坤良，雖有持掃刀追打邱信銘，但僅為嚇唬
、逼開邱信銘，因而不慎劃到邱信銘背部。且於返回闔家歡ＫＴ
Ｖ，黃大信要其交付掃刀時，尚未及反應，黃大信即自行將掃刀
搶去，並見黃大信自白坤良身上抽出掃刀云云。經綜合調查證據
之結果，認係卸責之詞，不足採信，分別在判決內詳予指駁，並
說明其證據取捨及判斷之理由。且敘明：上訴人等人與白坤良三
人原素不相識，案發當日係因黃大信看邱信銘不順眼，並出手毆
打邱信銘。邱信銘因不甘遭毆，乃邀集白坤良、詹義雄欲討回公
道。而上訴人及黃來龍等人與邱信銘、白坤良、詹義雄本無仇隙
，當無僅因細故爭執，即驟生殺人犯意。且上訴人既持有可輕易
取人性命之掃刀，卻於邱信銘逃離後，即未再追打。參以黃大信
等人隨地拾起之木棍、磚塊等物均質地堅硬，若對人體要害部位
施以重擊，亦可奪人性命，上訴人等更人多勢眾，並無不能遂行
殺人目的，然上訴人等卻僅造成「邱信銘手、背等處受有五公分
〤一公分之割裂傷；詹義雄腳、背等處遭毆傷；白坤良則受有左
頸部表淺性輕微擦傷、右外頸部皮下瘀血、左外頸部皮下瘀血、
右上臂前部瘀血、左三角肌部擦傷、前臂後部擦傷」等傷害，足
見上訴人等與邱信銘、白坤良、詹義雄發生毆打時，應係基於傷
害之犯意，並無殺害白坤良等人之故意。又上訴人於停止追打邱
信銘返回到現場時，倘有殺人故意，大可持刀直接刺殺白坤良，
無待黃大信向其索刀。且上訴人將掃刀交予黃大信後，並無任何
協助之行為，顯見上訴人交付黃大信掃刀時，係本於與黃大信共
同教訓白坤良等人之意，主觀上並無預見黃大信會持掃刀刺殺白
坤良。惟黃大信所有之掃刀刀鞘及刀柄經接合後總長度可達八十
六．五公分，刀刃部分約三十公分，若持以傷害人體，客觀上應
極易傷及人身要害發生死亡結果。上訴人卻仍將之交付黃大信持
以繼續傷害白坤良，致白坤良遭黃大信殺害死亡，且白坤良死亡
係本件傷害延續行為所造成之結果，上訴人自應獨自負傷害致人
於死之罪責等語甚詳。原判決所為論述，核與卷證資料相符，從
形式上觀察，並無足以影響判決結果之違背法令之情形。按(一)認
事採證、證據之取捨及證據證明力之判斷，俱屬事實審法院之職
權，苟無違背證據法則，自不能指為違法。本件原審綜合上訴人
偵查中、第一審法院少年法庭部分不利於己之自白，證人邱信銘
、詹義雄、黃來龍、高聖程、曾耀輝、彭國安、周昇興、曹森權
、黃孟棋、黃大信之證詞，斟酌其他證據，認定上訴人有本件之
犯罪事實。對於上訴人之辯解，認不足採，已分別在判決內詳述
其認事採證、證據取捨及判斷之理由，核與證據法則並無違背，
為其職權之適法行使，不能指為違法。上訴意旨(一)(二)置原判決已
說明之事項或屬原審採證認事職權之適法行使，任意指摘，自非
適法之上訴第三審理由。(二)原判決已說明上訴人係將掃刀交付黃
大信持以刺殺白坤良，及不採上訴人辯稱黃大信係自行搶去掃刀
之理由（見原判決理由貳、三、(九)）。則上訴人究係於警詢或偵
查中供稱遭黃大信搶去掃刀云云，核與原判決認定之事實不生影
響，上訴意旨(三)所指，尚非適法之上訴第三審理由。(三)刑事訴訟
法第三百四十八條第二項規定：對於判決之一部上訴者，其有關
係部分，視為亦已上訴。則公訴人認為裁判上一罪之案件，第二
審法院認為數罪併罰或部分諭知罪刑、部分諭知無罪，或公訴人
認為數罪併罰之二罪，第二審法院認係裁判上一罪，或公訴人及
第二審法院認為係數罪併罰之二罪，第三審法院認係裁判上一罪
關係，因當事人對於原審判決其中一罪提起上訴，其上訴效力均
及於全部。又刑事訴訟法第三百七十六條各款所列之案件，經第
二審判決者，固不得上訴於第三審法院，惟與併合數罪之一部為
非刑事訴訟法第三百七十六條各款所列各罪之案件一併提起上訴
時，經第三審法院認為係實質上或裁判上一罪，應認為皆得上訴
於第三審法院，且第三審法院如認其確定事實與適用法令當否不
明時，即應一併發回。本件檢察官起訴上訴人與黃大信等人共同
分持掃刀、水管、木棍傷害邱信銘、詹義雄、白坤良；及上訴人
另將掃刀交付黃大信刺殺白坤良等事實，認上訴人分別涉犯刑法
第二百七十七條第一項之傷害及同法第二百七十一條第一項之殺
人罪嫌，並應予數罪併罰。而第一審審理結果，就傷害部分論處
上訴人罪刑，被訴殺人部分則諭知無罪，上訴人及檢察官均提起
上訴，經原審駁回上訴。檢察官提起第三審上訴，本院九十七年
度台上字第三八三六號判決以上訴人所犯傷害罪部分雖屬不得上
訴第三審之案件，惟原判決關於維持第一審論處上訴人共同傷害
人之身體罪刑部分，雖屬刑事訴訟法第三百七十六條第一款所規
定不得上訴於第三審法院之案件，因上訴人是否基於單一共同傷
害犯意，接續將掃刀交給黃大信，抑基於共同或幫助殺人之犯意
交付該掃刀，而與其被訴殺人（或傷害致人於死）部分，有無實
質上或裁判上一罪關係之事實不明，無從資為原判決適用法律當
否之判斷，尚待事實審調查釐清，乃與上訴人被訴殺人部分一併
發回原審。則上訴人所犯傷害罪部分既經本院前審發回原審審理
，自屬尚未確定。嗣經原審更一審審理結果，認上訴人被訴與黃
大信等人共同分持掃刀、水管、木棍傷害邱信銘、詹義雄部分成
立傷害罪；被訴共同傷害白坤良後復將掃刀交付黃大信刺殺白坤
良部分，變更檢察官起訴法條，論以刑法第二百七十七條第二項
之傷害致人於死罪，並以二罪間有想像競合犯裁判上一罪關係，
而從一重論以傷害致人於死罪。上訴人復提起上訴，再經本院九
十九年度台上字第四五０一號判決發回原審，原審更二審審理結
果，仍為相同之認定，經核於法並無不合。上訴意旨(四)指稱傷害
部分於上訴審業已確定，尚有誤會。上訴意旨所指，或對於原判
決究竟如何違背法令，並未依卷內訴訟資料為具體之指摘，或徒
憑己意，就屬原審採證認事職權之適法行使，及原判決已經說明
事項，任意指摘為違法，核與法律規定得為第三審上訴理由之違
法情形，均不相適合，應認其上訴違背法律上之程式，予以駁回
。
據上論結，應依刑事訴訟法第三百九十五條前段，判決如主文。
中    華    民    國  一○○  年    一    月   十三   日
                      最高法院刑事第十庭
                          審判長法官  黃  一  鑫  
                                法官  張  春  福  
                                法官  林  勤  純  
                                法官  陳  國  文  
                                法官  宋  明  中  
本件正本證明與原本無異
                                      書  記  官  
中    華    民    國  一○○  年    一    月   十九   日
                                                      Ｅ